【裁判字號】    98,交上易,66
【裁判日期】    980910
【裁判案由】    過失傷害
【裁判全文】
臺灣高等法院高雄分院刑事判決        98年度交上易字第66號
上  訴  人  臺灣高雄地方法院檢察署檢察官
被      告  甲○○
上列上訴人因過失傷害案件，不服臺灣高雄地方法院98年度交易
字第21號中華民國98年6 月25日第一審判決（起訴案號：臺灣高
雄地方法院檢察署97年度偵字第27717 號），提起上訴，本院判
決如下：
    主  文
原判決撤銷。
甲○○犯過失傷害致人重傷罪，處有期徒刑肆月，如易科罰金，
以新臺幣壹仟元折算壹日。
    事  實
一、甲○○於民國97年4 月2 日上午5 時35分許，駕駛車牌號碼
    7151－GL號自用小客車，沿高雄市○○區○○路由西往東方
    向行駛，適有乙○○○駕駛車牌號碼YM—6097號自用小客貨
    車沿高雄市左營區○○○路由南往北方向行駛，嗣行至重愛
    路與博愛四路交叉路口時，甲○○本應注意燈號閃光紅燈時
    表示「停車再開」，車輛應減速接近，先停止於交叉路口前
    ，讓幹道車優先通行後認為安全時，方得續行；而乙○○○
    亦應注意燈號閃光黃燈時表示「警告」，車輛應減速接近，
    注意安全，小心通過，且依當時情形，2 人均無不能注意之
    情事，竟皆疏於注意，甲○○未讓幹道車先行即貿然行經上
    開路口，而乙○○○亦未能注意安全、小心通過該路口，突
    見甲○○所駕駛之上開自用小客車穿越交叉路口時已煞車不
    及，致乙○○○所駕駛之自用小客貨車車頭先撞擊甲○○所
    駕駛上開自用小客車之右前車頭，再撞擊甲○○所駕駛上開
    自用小客車之右後車尾，乙○○○因而受有右側股骨遠端粉
    碎性骨折、左側髖臼骨骨折及髖關節脫臼合併坐骨神經嚴重
    鈍挫傷、雙側髖骨骨折、左膝撕裂傷等傷害，嗣因本件車禍
    事故所受之上開傷害，導致其左下肢完全失去功能、右膝關
    節活動範圍僅剩80度（正常為140 度），而受有嚴重減損一
    肢以上之機能之重傷害。又甲○○於肇事後仍停留現場，於
    有偵查犯罪權限之機關及公務員發覺其犯罪前，即主動向據
    報前往處理之員警自承係其駕車發生前揭車禍並願接受裁判
    ，進而查悉上情。
二、案經乙○○○訴由臺灣高雄地方法院檢察署檢察官偵查起訴
    。
    理  由
一、按被告以外之人於審判外之陳述，雖不符刑事訴訟法第159
    條之1 至第159 條之4 之規定，而經當事人於審判程序同意
    作為證據，法院審酌該言詞或書面陳述作成時之情況，認為
    適當者，亦得為證據；當事人、代理人或辯護人於法院調查
    證據時，知有同法第159 條第1 項不得為證據之情形，而未
    於言詞辯論終結前聲明異議者，視為有前項之同意，同法第
    159 條之5 已明揭其旨。本案本院用以認定被告犯罪事實存
    否之被告以外之人於審判外之言詞及書面陳述，雖為傳聞證
    據，然經檢察官、被告於本院審判時，均同意作為證據，另
    本院審酌其等陳述作成時之情況，均無何不適當之情形，是
    依上開規定均得作為證據，合先敘明。
二、訊據被告甲○○就其於上開時、地與告訴人乙○○○所駕駛
    之自用小客貨車發生車禍，致乙○○○受有前揭傷害之事實
    坦認不諱，並承認其確係在閃光紅燈之狀況下通過路口發生
    事故造成告訴人受傷等語，惟另辯稱其要進入重愛路與博愛
    四路交叉路口前有先停止看左右方的來車，認為左右方並無
    來車之後，方以緩慢的速度向前行駛，直到該交叉路口中心
    點附近時看見右側有1 輛機車開大燈從博愛四路由南往北之
    方向行進，其則減緩速度讓該車先行通過，在認為沒有車輛
    以後要穿越該交叉路口時，即遭告訴人所駕駛之車輛從其之
    右側撞擊等語。經查：
  (一)證人即告訴人乙○○○於原審審理時結證稱：「（問：你與
    被告的車子撞擊點各為何？）撞擊點是在我的車子左前方。
    」、「（問：你是撞到被告車子的哪邊？）我是撞到被告車
    子的駕駛座，我們兩車是車頭與車頭相撞。」、「（問：你
    發生撞擊之前有無看到被告的車子？）我是突然發現被告的
    車子，那時已經來不及煞車了。」、「（問：你看到被告的
    車子時，他與你的車子距離有多遠？）約應訊台到法官的位
    置（經當庭丈量後距離約為3.7 公尺）。」、「（問：車輛
    發生撞擊後，你的車輛情形為何？）我那時要直走，發生撞
    擊後我的車輛就往左偏，之後車輛隨即翻覆，翻覆的方向是
    往車輛的左方倒下。」、「（問：你與被告發生撞擊的情形
    為何？）當時我看到被告的車子時已經來不及煞車，雙方隨
    即發生碰撞，碰撞之後我的車就往左偏，之後即發生如我前
    述往車輛左翻覆之情形。因為我的車輛是廂型車，當時車內
    有裝載貨物，撞擊當時我有聽到車內貨物因撞擊而往前的聲
    音。」、「（問：你當時行車的速度為何？）30至40公里。
    」、「（問：你當天經過重愛路與博愛四路路口前與你同方
    向之車流輛如何？）當天沒有什麼車子。」、「（問：在你
    通過該路口時，你車輛的前方100 公尺之內是否有任何車輛
    在行駛？）沒有。」、「（問：你在發現被告所駕駛的車輛
    前，是先看到被告車輛所顯示的燈光或是車輛本身？）我是
    看到被告的車輛，並非先看到車燈。因為當時天已經快亮了
    ，燈光並非那麼明顯，所以我是看到被告的車輛本身後來不
    及煞車才撞到的。」等語大致相符（見原審交易卷第42至44
    頁），並有高雄市政府警察局交通警察大隊事故分析研判表
    1 份、道路交通事故現場圖1 紙、道路交通事故調查報告表
    1 份、交通事故現場照片37張、交通事故談話紀錄表2 份、
    道路交通事故肇事人自首情形記錄表2 份、高雄榮民總醫院
    診斷證明書3 份、高雄榮民總醫院98年3 月2 日高總管字第
    0980002191號函及所附病歷資料1 份附卷可稽（見他卷第19
    、20、36、37、39至45、48至64頁，原審審交易卷第31、33
    、37、38頁），足認被告甲○○確實係屬行經閃光紅燈路口
    之支線道車未讓幹線道車先行，逕行進入該路口之後，而與
    幹線道車輛發生碰撞，並因而致告訴人乙○○○成傷之事實
    已明。且本件經高雄市政府交通局車輛行車事故鑑定委員會
    鑑定結果亦認為：「一、甲○○行經閃光紅燈路口未依規定
    讓車，為肇事主因。二、乙○○○行經閃光黃燈未注意安全
    、小心通過為肇事次因。」等情，有該鑑定委員會97年5 月
    29 日 鑑定意見書在卷可按（見他卷第30頁）；復經原審再
    送高雄市車輛行車事故覆議鑑定委員會覆議，亦維持同一見
    解，載稱「一、甲○○駕駛7151－GL號自小客車，行經閃光
    紅燈路口未依規定讓車，為肇事主因。二、乙○○○駕駛YM
    —6097號自小客貨車，行經閃光黃燈路口未注意安全，小心
    通過，為肇事次因。」等語，亦有高雄市政府98年4 月7 日
    高市府交三字第0980020503號函及所附覆議意見在卷可佐（
    見原審審交易卷第41、42頁），均同本院上開認定。
  (二)被告固為上開辯解，惟查被告甲○○確實係在行經閃光紅燈
    路口未暫停讓幹線道車先行方發生本件車禍事故，已如前述
    ，故縱令被告通過該路口時曾讓某輛機車先行通過該路口，
    然亦無法據此卸免其行經閃光紅燈路口未讓告訴人所駕駛之
    幹線道車先行，而與該幹線道車輛發生碰撞之過失事責，是
    被告之上開辯詞尚不足採。
  (三)按駕駛人駕駛汽車，應遵守道路交通標誌、標線、號誌之指
    示，並服從交通指揮人員之指揮；汽車行駛至交岔路口，其
    行進、轉彎，應遵守光號誌或交通指揮人員之指揮，遇有指
    揮人員指揮與燈光號誌共用時，以交通指揮人員之指揮為準
    ；道路交通安全規則第90條、第102 條第1 項第1 款定有明
    文。又「特種閃光號誌各燈號顯示之意義如左：一、閃光黃
    燈表示「警告」，車輛應減速接近，注意安全，小心通過。
    二、閃光紅燈表示「停車再開」，車輛應減速接近，先停止
    於交岔路口前，讓幹道車優先通行後認為安全時，方得續行
    。」道路交通標誌標線號誌設置規則第211 條第1 項第1 、
    2 款亦定有明文。被告既領有駕駛執照，且稱：伊行至前開
    路口時，有停車再開等語（見本院卷第27頁），足見其知悉
    上開規定，竟於行經閃光紅燈路口未依規定讓車，自有應注
    意而未能注意情形，且依當時路狀並無不能注意情形，致發
    生本件車禍，自有過失，且其過失與告訴人之重傷害間具有
    相當因果關係，自應負刑事責任。不因告訴人於本件車禍之
    發生亦有過失而得免除其刑事責任。
  (四)綜上所述，本件事證明確，被告甲○○過失致重傷之犯行，
    堪以認定。
三、按「毀敗或嚴重減損一肢以上之機能」，係屬重傷，刑法第
    10條第4 項第4 款定有明文。至被害人乙○○○因上開車禍
    所受傷勢，經高雄榮民總醫院函覆表示：「因導致此患者左
    下肢機能損傷（嚴重受損）的主因為左髖臼骨折及髖關節脫
    臼所造成的坐骨神經嚴重鈍挫傷，因此神經為控制人體下肢
    最重要的神經（控制其活動及感覺），故此傷導致其左下肢
    完全失去功能，須經過至少1 年的復健始能逐漸恢復功能。
    患者右下肢因右側股骨遠端近關節處粉碎性骨折及髕股骨折
    而術後無法負重至少3 個月，且因此其右膝關節活動只剩80
    度（正常為140 度）。因此此次車禍有嚴重減損患者一肢以
    上的機能」等語，有該醫院98年3 月2 日高總管字第098000
    2191號函附被害人乙○○○病歷資料函覆表在卷可稽（見本
    院審交易卷第37、38頁）。從而，被害人乙○○○因上開車
    禍受有嚴重減損一肢以上之機能，屬重傷害無訛。故核被告
    甲○○所為，係犯刑法第284 條第1 項後段之過失重傷害罪
    。起訴意旨認被告係犯同條第1 項前段之過失傷害罪，尚有
    未洽，惟其基本社會事實同一，爰依法變更起訴法條。又被
    告於肇事後停留於案發現場，並於有偵查犯罪權限之機關及
    公務員發覺其犯罪前，主動向到場處理之員警自承其因駕車
    發生前揭車禍，進而接受裁判，此有高雄市○○○○○道路
    交通事故肇事人自首情形紀錄表在卷可稽（見他卷第44頁）
    ，核與刑法自首之規定相符，是依刑法第62條前段之規定，
    減輕其刑。
四、原審據以論處被告罪刑，固非無見；惟查：被告之行為已造
    成告訴人之嚴重傷害，並已達重傷害度，就其所受傷勢以觀
    ，審僅量處有期徒刑2 月，尚嫌過輕，檢察官上訴意旨認原
    判決量刑過輕為有理由（其主張不應依自首規定減輕被告之
    法定刑部分則為無理由），應由本院將原判決撤銷改判。爰
    審酌被告甲○○駕駛汽車，本應謹慎注意遵守交通規則，以
    維自身及其他參與道路交通者之安全，竟疏未遵守依交通號
    誌暫停行車之交通規則，因而肇事致被害人受有上開傷害，
    惟念其無前科紀錄，有臺灣高等法院被告全國前案紀錄表在
    卷可佐，迄未與告訴人達成和解或賠償其損害，另衡及本件
    交通事故之發生，被害人乙○○○駕駛之自小客貨車亦有行
    經閃光黃燈未注意安全、小心通過之違規情事等一切情狀，
    酌情量處如主文第2 項所示之刑，並諭知以新臺幣1000 元
    折算1 日之易科罰金折算標準。另原審公訴人雖就被告具體
    求處有期徒刑8 月等語，然本院衡酌上情，認量處上開刑度
    ，已足懲戒被告之犯行，是認檢察官求處刑期尚屬過重，附
    此敘明。
據上論結，應依刑事訴訟法第369 條第1 項前段、第364 條、第
299 條第1 項前段，第300 條，刑法第284 條第1 項後段、第62
條前段、第41條第1 項前段，刑法施行法第1 之1 條，判決如主
文。
本案經檢察官許月雲到庭執行職務。
中    華    民    國    98    年    9     月    10    日
                  刑事第一庭    審判長法  官  周賢銳
                                      法  官  黃憲文
                                      法  官  黃仁松
以上正本證明與原本無異。
不得上訴。
中    華    民    國    98    年    9     月    11    日
                                      書記官  林家煜
附錄本件判決論罪科刑法條：
刑法第284條第1項
因過失傷害人者，處6 月以下有期徒刑、拘役或5 百元以下罰金
，致重傷者，處1 年以下有期徒刑、拘役或5 百元以下罰金。


司法院資訊處製作；財團法人民間司法改革基金會備份。
